臺灣板橋地方法院刑事判決　　　　　　　94年度訴字第1490號
公　訴　人　臺灣板橋地方法院檢察署檢察官
被　　　告　乙○○
選任辯護人　邱雅文律師
上列被告因偽造有價證券等案件，經檢察官提起公訴（94年度偵
字6962號），本院判決如下：
    主  文
乙○○連續意圖供行使之用，而偽造有價證券，處有期徒刑壹年
捌月，緩刑肆年。偽造如附表所示之支票柒紙均沒收。
    事  實
一、乙○○自民國九十三年六月底起，任職址設臺北縣泰山鄉○
    ○路○段九十一巷四號勝力霸精密有限公司（下簡稱勝力霸
    公司，代表人甲○○）之會計職務，負責保管該公司所有，
    以臺灣中小企業銀行迴龍分行為付款人之空白支票簿及該公
    司之開戶印章（含公司印章、代表人甲○○印章），為從事
    業務之人。詎乙○○為籌措結婚費用，竟基於意圖為自己不
    法之所有之概括犯意，於附表所示之票載日前一日，在上址
    勝力霸公司內，將業務上所持有如附表所示之空白支票七紙
    予以侵占入己。乙○○明知自己無權簽發上開支票，復基於
    意圖供行使之用之概括犯意，於附表所示之票載日前一日，
    在附表所示之空白支票上偽填發票日及金額，且盜用勝力霸
    公司印章及代表人甲○○印章，蓋用印文各一枚於附表所示
    之空白支票發票人簽章欄內（計有勝力霸公司印文七枚、甲
    ○○印文七枚）而加以偽造，偽造完成後，旋即於附表所示
    之票載日前一日，連續持上開七紙支票，存入其所有之華南
    商業銀行二重分行之帳戶內託收，其中附表所示編號一至六
    之支票面額共計新台幣（以下同）五十萬三千五百元獲兌現
    ，乙○○於票款入帳後，再將其中編號一至五之支票票款計
    四十三萬三千五百元轉存入所有之另一銀行帳戶內，而編號
    六之支票票款則因乙○○帳戶遭凍結而未領出花用，至編號
    七之支票經提示後，亦因乙○○帳戶遭凍結而未獲兌現。嗣
    因臺灣中小企業銀行通知甲○○需存入附表編號六之支票票
    款七萬元，甲○○欲以支票存根查知支票流向時，始發覺附
    表編號六之支票存根已遭撕毀，經向上開支票背面之託收銀
    行即華南商業銀行二重分行查詢，始查知上情。
二、案經勝力霸公司告訴臺北縣政府警察局新莊分局報告臺灣板
    橋地方法院檢察署檢察官偵查起訴。
    理?由
一、按被告以外之人於審判外之言詞或書面陳述，除法律有規定
    者外，不得作為證據，刑事訴訟法第一百五十九條第一項固
    有明定。惟被告以外之人於審判外之陳述，雖不符同法第一
    百五十九條之一至之四規定，但經當事人於審判程序同意作
    為證據，法院審酌該言詞陳述或書面作成時之情況，認為適
    當者，亦得為證據，且當事人、辯護人於法院調查證據時，
    知有第一百五十九條第一項不得為證據之情形，而未於言詞
    辯論終結前聲明異議者，視為有前項之同意，此亦據刑事訴
    訟法第一百五十九條之五規定甚明。
二、查告訴人即被害人勝力霸公司代表人甲○○於警詢中之供述
    ，固屬審判外之陳述，且與刑事訴訟法第一百五十九條之三
    規定不符，惟被告、辯護人就前開審判外之陳述，迄本院言
    詞辯論終結前，並未聲明異議，並表明對上開證據之證據能
    力均無意見之意思，本院審酌甲○○係犯罪被害人，其於警
    詢供述之情況，核無違法取證或證據證明力明顯過低之瑕疵
    ，亦認以之作為證據，乃屬適當，揆諸上開說明，甲○○於
    審判外之陳述，均得作為認定被告乙○○犯罪之證據，合先
    敘明。
三、上揭犯罪事實，業據被告乙○○迭於警、偵訊、本院準備程
    序及審理中坦承不諱，核與告訴人勝力霸公司之代表人甲○
    ○於警、偵訊中指述之情節相符，並有華南商業銀行二重分
    行九十四年六月三日（九十四）華二重字第一一一號函及其
    所檢送之乙○○活期儲蓄存款帳號之往來明細與附表編號七
    未兌現之票號ＡＹ０三二六七０號支票影本乙紙（見臺灣板
    橋地方法院檢察署九十四年度偵字六九六二號卷第二十六頁
    至二十九頁）、臺灣中小企業銀行迴龍分行九十四年六月三
    日九四迴龍字第二七四號函及其所檢送之勝力霸公司簽發已
    兌領附表編號一至六之支票影本共六紙（見前開卷宗第三十
    至三十六頁）及臺灣中小企業銀行迴龍分行之勝力霸公司支
    票存款對帳單乙份（見前開卷宗第八頁至第十一頁）附卷可
    稽，足認被告之自白與事實相符，應堪採信。是本件事證明
    確，被告犯行已堪認定，應予依法論科。
四、查被告乙○○為勝力霸公司之會計人員，為從事業務之人，
    其將業務上所持有之如附表編號一至七所示空白支票侵占入
    己，核其此部分所為，係犯刑法第三百三十六條第二項之業
    務侵占罪；另其偽填如附表編號一至七之支票金額及發票日
    ，並盜用勝力霸公司印章、代表人甲○○印章後，蓋用勝力
    霸公司及甲○○之印文於附表所示支票之發票人簽章欄內加
    以偽造，偽造完成後再持至華南商業銀行二重分行託收而行
    使，核其此部分所為，係犯刑法第二百零一條第一項之偽造
    有價證券罪，被告盜用勝力霸公司及甲○○之印章蓋於如附
    表所示之支票上，其盜用印章為偽造有價證券之階段行為，
    因而產生之印文為構成有價證券之一部，不另論罪。又被告
    偽造支票完成後復持以行使，其行使偽造有價證券之輕度行
    為應為偽造之重度行為所吸收，不另論罪。被告連續多次業
    務侵占、偽造有價證券犯行，時間緊接、手段相同，所犯均
    係構成要件相同之罪，顯係均基於概括犯意反覆為之，均為
    連續犯，均應依刑法第五十六條之規定，論以一罪，並均加
    重其刑。所犯業務侵占、偽造有價證券兩罪間有方法、目的
    之牽連關係，應依牽連犯規定從一重之偽造有價證券罪處斷
    。查被告乙○○係因籌辦婚禮，積欠債務，屢遭債權人追討
    ，一時短於思慮而致犯本罪，且事後已與告訴人勝力霸公司
    之代表人甲○○成立調解，並已賠償勝力霸公司之損害，甲
    ○○亦到庭陳稱不擬追究，願意原諒被告等語，此有臺北縣
    泰山鄉調解委員會九十三年十二月三十日九十三年民調字第
    ０二九四號調解書一紙及本院九十四年九月二十日審判筆錄
    一份在卷可佐，足見其惡性尚非重大等犯罪之情狀，實有情
    輕法重之憾，在客觀上尚足以引起一般人之同情，堪予憫恕
    ，雖科以法定最低刑度即有期徒刑三年，猶嫌過苛，爰依刑
    法第五十九條之規定，酌量減輕其刑。並審酌被告之素行、
    犯罪之動機、目的、手段、所生損害、事後已與告訴人成立
    調解賠償損害，及犯後坦承犯行等一切情狀，量處如主文所
    示之刑，以資懲儆。又查被告前未曾受有期徒刑以上刑之宣
    告，有臺灣高等法院被告全國前案紀錄表一份附卷可稽，其
    犯此案，經歷偵審程序之教訓後，當知所警惕，應無再犯之
    虞，是其所宣告之刑，認以暫不執行為適當，併予宣告緩刑
    四年，以啟自新。另偽造如附表所示之支票七紙，應依刑法
    第二百零五條之規定，不問屬於被告乙○○與否，均應予沒
    收。至各該支票上偽造之勝力霸公司、甲○○等印文，既為
    票據之一部分，因支票業已宣告沒收，則就其印文部分，無
    庸另為宣告沒收，併予敘明
據上論斷，應依刑事訴訟法第二百九十九條第一項前段，刑法第
五十六條、第二百零一條第一項、第三百三十六條第二項、第五
十五條、第五十九條、第二百零五條、第七十四條第一款，罰金
罰鍰提高標準條例第一條前段，判決如主文。
本案經檢察官涂永欽到庭執行職務。
中　　華　　民　　國　　94　　年　　9 　　月　　30　　日
                    刑事第十八庭審判長? 法?官  李幼妃
                                         法?官  張紹省
                                         法?官  鄭燕璘
以上正本證明與原本無異
如不服本判決，應於判決送達後十日內，向本院提出上訴狀。
                                         書記官  陳秀慧
中　　華　　民　　國　　94　　年　　9 　　月　　30　　日
附錄本案論罪科刑法條全文：
刑法第三百三十六條：
對於公務上或因公益所持有之物，犯前條第一項之罪者，處一年
以上七年以下有期徒刑，得併科五千元以下罰金。
對於業務上所持有之物，犯前條第一項之罪者，處六月以上五年
以下有期徒刑，得併科三千元以下罰金。
前二項之未遂犯罰之。
刑法第二百零一條；
意圖供行使之用，而偽造、變造公債票、公司股票或其他有價證
券者，處三年以上十年以下有期徒刑，得併科三千元以下罰金。
行使偽造、變造之公債票、公司股票或其他有價證券，或意圖供
行使之用，而收集或交付於人者，處一年以上七年以下有期徒刑
，得併科三千元以下罰金。
附表：
┌─┬──────────┬──────┬────┬────┬────┐
│編│票據號碼            │ 發票人     │票據金額│票載發  │付款銀行│
│號│                    │            │(新臺幣)│票日期  │        │
├─┼──────────┼──────┼────┼────┼────┤
│1 │ΑＹ0000000  │勝力霸精密  │一千元  │九十三年│臺灣中小│
│  │                    │有限公司    │        │九月    │企業銀行│
│  │                    │            │        │十五日  │迴龍分行│
├─┼──────────┼──────┼────┼────┼────┤
│2 │ΑＹ0000000  │同上        │三萬元  │九十三年│同上    │
│  │                    │            │        │九月    │        │
│  │                    │            │        │三十日  │        │
├─┼──────────┼──────┼────┼────┼────┤
│3 │ΑＹ0000000  │同上        │七萬元  │九十三年│同上    │
│  │                    │            │        │十月    │        │
│  │                    │            │        │三十一日│        │
├─┼──────────┼──────┼────┼────┼────┤
│4 │ΑＹ0000000  │同上        │一萬九千│九十三年│同上    │
│  │                    │            │元      │十一月十│        │
│  │                    │            │        │五日    │        │
├─┼──────────┼──────┼────┼────┼────┤
│5 │ΑＹ0000000  │同上        │三十一萬│九十三年│同上    │
│  │                    │            │三千五百│十一月  │        │
│  │                    │            │元      │三十日  │        │
├─┼──────────┼──────┼────┼────┼────┤
│6 │ΑＹ0000000  │同上        │七萬元  │九十三年│同上    │
│  │                    │            │        │十二月  │        │
│  │                    │            │        │十六日  │        │
├─┼──────────┼──────┼────┼────┼────┤
│7 │ΑＹ0000000  │同上        │三十萬元│九十四年│同上    │
│  │                    │            │        │一月    │        │
│  │                    │            │        │三十一日│        │
└─┴──────────┴──────┴────┴────┴────┘
